臺灣桃園地方法院民事裁定　　　　　110年度消債清字第127號
聲　請　人
即　債務人　李睿誠　
代　理　人　劉彥呈律師（法扶律師）
上列當事人因消費者債務清理事件聲請清算，本院裁定如下：
    主  文
債務人李睿誠自民國一一○年十一月十五日下午五時起開始清算
程序。
命司法事務官進行本件清算程序。
    理  由
一、聲請意旨略以：聲請人李睿誠（原名李長原）現以打零工維
    生，每月收入約新臺幣（下同）2 萬4,000 元，名下除汽車
    1 輛、保單2 張外，別無其他財產，而無擔保或無優先權之
    債務總額約為84萬720 元，復未經法院裁定開始清算程序或
    宣告破產，於民國110 年3 月向本院聲請消費者債務清理之
    調解，因聲請人與最大債權中國信託商業銀行股份有限公司
    （下稱中信銀行）意見不一致而調解不成立，聲請人每月薪
    資扣除必要生活費用後，無法清償上開債務，爰聲請清算等
    語。
二、按債務人不能清償債務或有不能清償之虞者，得依消費者債
    務清理條例（下稱消債條例）所定更生或清算程序，清理其
    債務；債務人無擔保或無優先權之本金及利息債務總額未逾
    1,200 萬元者，於法院裁定開始清算程序或宣告破產前，得
    向法院聲請更生；法院開始更生程序之裁定，應載明其年、
    月、日、時，並即時發生效力，消債條例第3 條、第42條第
    1 項及第45條第1 項分別定有明文。次按債務人對於金融機
    構負債務者，在聲請更生或清算前，應向最大債權金融機構
    請求協商債務清償方案，或向其住、居所地之法院或鄉、鎮
    、市、區調解委員會聲請債務清理之調解，同條例第151 條
    第1 項定有明文。
三、經查：
  ㈠關於前置協商之要件：
    聲請人前於110 年3 月間向本院聲請消費者債務清理之調解
    ，因無力清償債務而與最大債權銀行即中信銀行調解不成立
    等情，有本院調解不成立證明書（見司消債調卷第104 頁）
    在卷可稽，堪可採認。
  ㈡聲請人之債務總額：
    聲請人陳報無擔保或無優先權之債務總額約84萬720 元，依
    金融機構債權人台北富邦商業銀行股份有限公司、凱基商業
    銀行股份有限公司陳報債權之金額分別為17萬1,344 元、37
    萬3,598 元（見司消債調卷第58至60頁），經最大債權人中
    信銀行整合上開債權人之債權後，陳報金融機構債權額為11
    8 萬5,774 元（見司消債調卷第94至95頁）；依非金融機構
    債權人合作金庫資產管理股份有限公司、新加坡商艾星國際
    有限公司台灣分公司、滙誠第二資產管理股份有限公司陳報
    債權之金額分別為33萬1,021 元、797 元、59萬4,490 元（
    見司消債調卷第61至63頁、第65至80頁），是非金融機構債
    權額為92萬6,308 元（計算式：33萬1,021 元＋797 元＋59
    萬4,490 元＝92萬6,308 元）。故本件聲請人之債務總額應
    為211 萬2,082 元（計算式：118 萬5,774 元＋92萬6,308
    元＝211 萬2,082 元）。
  ㈢關於聲請人之財產及收入：
    聲請人名下除汽車1 輛（88年出廠）、國泰人壽保單2 張外
    ，別無任何財產，此有全國財產稅總歸戶財產查詢清單、中
    華民國人壽保險商業同業公會保險業通報作業資訊系統資料
    查詢結果表、國泰人壽保單帳戶價值一覽表在卷可稽（見司
    消債調卷第22、28頁，消債清卷第25頁）；收入部分，聲請
    人稱現為打零工，每月薪資為2 萬4,000 元等語，業提出收
    入切結書以佐（見消債清卷第13頁），本院尚查無聲請人有
    其他收入，故以2 萬4,000 元列計聲請人每月收入。
  ㈣關於聲請人之必要支出：
  1.按債務人必要生活費用，以最近1 年衛生福利部或直轄市政
    府所公告當地區每人每月最低生活費1.2 倍定之；受扶養者
    之必要生活費用，準用第1 項規定計算基準數額，並依債務
    人依法應負擔扶養義務之比例認定之；前2 項情形，債務人
    釋明更生期間無須負擔必要生活費用一部或全部者，於該範
    圍內，不受最低數額限制，債務人證明確有必要支出者，不
    受最高數額及應負擔比例之限制，消債條例第64條之2 定有
    明文。本件聲請人陳明每月必要支出金額為1 萬6,835 元（
    包含膳食費6,000 元、房租5,000 元、交通1,000 元、勞健
    保及漁會常年會費1,802 元、通訊費1,033 元、雜支2,000
    元，見司消債調卷第6 頁背面至第7 頁）。然本院審酌此金
    額未逾行政院衛生福利部所公告110 年桃園市每人每月最低
    生活費用每人每月為1 萬5,281 元之1.2 倍即1 萬8,337 元
    之範圍（參酌消債條例第64條之2 第1 項之規定），是以1
    萬6,835 元為聲請人個人每月必要之支出，尚屬合理。
  2.子女扶養費7,000元
    聲請人另陳育有1 名未成年子女，每月需負擔扶養費7,000
    元等語，業提出長女之戶籍謄本以佐（見司消債調卷第33頁
    ），查聲請人長女為未成年（於107 年出生），應認無謀生
    能力，堪認有受扶養之必要。從而，本院審酌聲請人所列子
    女扶養費應以110 年度桃園市每人每月最低生活費標準之1.
    2 倍即1 萬8,337 元之6 成為標準計算，扣除聲請人長女因
    符合領取育兒津貼之資格，每月尚得領取補助款3,500 元，
    此有聲請人配偶郵政存簿影本在卷可稽（見消債清卷第18頁
    ），復與配偶平均分攤後核估未成年子女扶養費應為4,451
    元【計算式：（1 萬8,337 元－3,500 元）×60％÷2 ＝
    4,451 元，小數點以下四捨五入】，是聲請人提列扶養費於
    4,451 元範圍內，准予列計，逾此範圍則不予列計。
  3.準此，聲請人每月維持基本生活和履行法定扶養義務之必要
    金額應為2 萬1,286 元（計算式：1 萬6,835 元＋4,451 元
    ＝2 萬1,286 元）。
  ㈤從而，聲請人以上開收入扣除必要支出後，每月有餘額2,71
    4 元（計算式：2 萬4,000 元－2 萬1,286 元＝2,714 元）
    可供清償債務，則聲請人欲全數清償上開債務至少需約65年
    （計算式：211 萬2,082 元÷2,714 元÷12≒64.85 ），聲
    請人現年42歲（67年出生），距勞工強制退休年齡（65歲）
    約23年，審酌聲請人目前之收支及財產狀況，至其退休時止
    ，顯無法清償聲請人前揭所負欠之債務總額，本件聲請人名
    下車輛出廠年份已久，已無殘存價值，而名下保單價值準備
    金僅為79萬1,042 元（計算式：29萬7,923 ＋49萬3,119 ＝
    79萬1,042 元，見消債清卷第25頁），經變賣亦無得一次清
    償全部債務之可能，考量該積欠債務之利息或違約金仍在增
    加中等情況，堪認聲請人之收入及財產狀況，已不能清償上
    開債務，自應許聲請人得藉由清算程序清理債務。
四、此外，復查無聲請人有消債條例第6 條第3 項、第8 條或第
    82條第2 項所定駁回清算聲請之事由存在。從而，聲請人既
    屬不能清償債務，其聲請清算洵屬有據，應予准許，並依前
    揭法律規定，命司法事務官進行本件清算程序，爰裁定如主
    文。
中    華    民    國   110    年    11    月    15    日
                  民事第一庭    法  官  許自瑋
正本係照原本作成。
本裁定不得抗告。
本裁定業已於110年11月15日下午5時公告。
中    華    民    國   110    年    11    月    15    日
                                書記官  吳光彧